臺灣士林地方法院刑事判決
110年度金訴字第323號
公  訴  人  臺灣士林地方檢察署檢察官
被      告  陳昱銘



上列被告因違反洗錢防制法等案件，經檢察官提起公訴（110年
度撤緩偵字第13號、110年度撤緩偵字第14號），因被告於本院
準備程序就被訴事實為有罪之陳述，經告以簡式審判程序之旨，
並聽取當事人意見後，經本院合議庭裁定由受命法官獨任進行簡
式審判程序，判決如下：
    主  文
陳昱銘共同犯洗錢防制法第十四條第一項之洗錢罪，累犯，處有
期徒刑參月，併科罰金新臺幣壹萬伍仟元，罰金如易服勞役，以
新臺幣壹仟元折算壹日。又共同犯洗錢防制法第十四條第一項之
洗錢罪，累犯，處有期徒刑參月，併科罰金新臺幣壹萬元，罰金
如易服勞役，以新臺幣壹仟元折算壹日。應執行有期徒刑肆月，
併科罰金新臺幣貳萬元，罰金如易服勞役，以新臺幣壹仟元折算
壹日。
    事  實
一、陳昱銘依其社會生活經驗及智識程度，知悉金融機構帳戶為
    個人信用、財產之重要表徵，具有一身專屬性質，申設帳戶
    亦無特殊條件限制，任何人得同時在不同金融機構申設多個
    帳戶，並可預見將金融帳戶提供不詳人使用，取得帳戶者極
    有可能遭他人利用作為詐騙犯罪轉帳匯款之工具，且該帳戶
    內之款項極有可能係詐騙所得之情況下，如仍再代他人自帳
    戶領取或轉匯來源不明之款項，形同為詐騙之人取得遭詐騙
    者所交付之款項，並因而掩飾、隱匿詐騙之人所取得詐騙款
    項之本質、來源及去向，竟受姓名年籍不詳、綽號「老二」
    之成年人邀約，竟基於縱使他人將其提供之帳戶用以從事詐
    欺取財之財產犯罪行為，且該帳戶內所匯入者即使為受詐騙
    之款項，加以轉匯將掩飾、隱匿詐欺取財罪不法犯罪所得去
    向及所在，亦不違反其本意之不確定詐欺取財及洗錢故意，
    與「老二」基於共同之犯意聯絡，約定提供其金融帳戶予「
    老二」並協助轉帳，且以轉帳金額之1%為其報酬，嗣後將其
    所申辦第一商業銀行帳戶（帳號：000-00000000000 號，下
    稱系爭一銀帳戶）帳號提供予「老二」，而容任他人使用上
    開帳戶。嗣「老二」或其轉手之詐欺集團成員分別於附表編
    號1、2所示時、地及施用之詐術，詐騙姚志凱、謝侑勳，
　　，致姚志凱、謝侑勳陷於錯誤，分別匯入現金款項至系爭一
    銀帳戶（詳如附表編號1、2所示），陳昱銘左隨即依「老二
    」之指示，將上開附表編號1、2所示款項匯出至「老二」指
    定之帳戶，以此方式掩飾、隱匿特定犯罪所得之去向及所在
    。
二、案經姚志凱訴由彰化縣政府警察局和美分局、謝侑勳訴由新
    北市政府警察局板橋分局均併由新北市政府警察局淡水分局
    報告臺灣士林地方檢察署檢察官偵查起訴。
    理  由
壹、程序部分：
    本件被告陳昱銘所犯，非屬死刑、無期徒刑、最輕本刑為3
    年以上有期徒刑之罪，或高等法院管轄第一審之案件，其於
    準備程序進行中，就被訴事實為有罪之陳述（見本院110年
    度金訴字第323號卷【下稱本院卷】第36頁），經告知簡式
    審判程序之旨，並聽取檢察官、被告之意見後，本院裁定進
    行簡式審判程序。是本案之證據調查，依刑事訴訟法第273 
    條之2 規定，不受同法第159 條第1 項、第161 條之2 、第
    161 條之3 、第163 條之1 及第164 條至第170 條規定之限
    制
    。
貳、實體部分：
一、訊據被告陳昱銘對於上開犯罪事實於本院準備程序時坦認不
    諱（見本院卷第36、42、43頁），核與告訴人姚志凱、謝侑
    勳於警詢時之證述相符，並有如附表編號1、2證據出處欄所
    示之證據在卷可稽，核與被告之自白相符而可信實。本件事
    證明確，被告上開犯行堪以認定，應予依法論科。
二、按行為人對於構成犯罪之事實，預見其發生，而其發生並不
    違背其本意者，以故意論，刑法第13條第2 項定有明文，此
    即實務及學理上所稱之「不確定故意」、「間接故意」或「
    未必故意」。申言之，不確定故意係指行為人主觀上對於構
    成要件之可能實現有所預見，卻聽任其自然發展，終至發生
    構成要件該當結果，或實現不法構成要件之主觀心態。行為
    人此種容任實現不法構成要件或聽任結果發生之內心情狀，
    即屬刑法所稱之不確定故意。惟不論「明知」或「預見」，
    僅係認識程度之差別，不確定故意於構成犯罪事實之認識無
    缺，與確定故意並無不同，進而基此認識「使其發生」或「
    容認其發生（不違背其本意）」，共同正犯間在意思上乃合
    而為一，形成意思聯絡（最高法院103 年度台上字第2320號
    判決意旨參照）。復按共同正犯因相互間利用他方之行為，
    以遂行其犯意之實現，本於責任共同之原則，共同正犯應對
    所參與犯罪之全部事實負責，且共同正犯之意思聯絡，原不
    以數人間直接發生者為限，即有間接之聯絡者，亦包括在內
    （最高法院77年度台上字第2135號、100 年度台上字第692
    號、第599 號判決意旨參照）。又以合同之意思而參加犯罪
    ，即係以自己犯罪之意思而參與，縱其所參與者為犯罪構成
    要件以外之行為，仍屬共同正犯（最高法院99年度台上字第
    7414號判決意旨參照）。查集團犯罪多有其分工，缺一環節
    即無從畢其功完成全部犯罪計畫，而詐欺集團之通常犯罪模
    式更是經過縝密分工，其詐欺之運作模式可分上、中及下游
    ，上游者研擬詐騙方式、僱請或委託分工人員，從事指揮並
    有分酬權限，中游者即從事電話詐騙等施詐行為，下游者則
    為實際收款或提款之人，其等分擔不同角色，共同達成犯罪
    目的，且現今詐欺集團為逃避追訴、處罰，利用各種手段切
    斷資金流向，實屬常見。是於詐欺集團之犯罪，如行為人知
    該集團內除自己外還有負責其他工作之成員，乃在合同意思
    之範圍內，各自分擔犯罪行為之一部，並相互利用他人之行
    為，以遂行犯罪之目的，原不必每一共同正犯均有直接聯繫
    ，亦不必每一階段均有參與，祇須分擔犯罪行為之一部，即
    應對於全部所發生之結果共同負責。經查：　
  ㈠金融機構帳戶事關個人財產權益之保障，與存戶之存摺、提 
    款卡、提款卡密碼及網路銀行密碼結合後更具專屬性及私密
    性，多僅本人始能使用，縱偶有特殊情況須將存摺、提款卡
    、提款密碼及網路銀行密碼交付他人者，亦必係與該收受之
    人具相當信賴關係，並確實瞭解其用途，並無任意指示使用
    本人之帳戶給予毫無業務往來之他人匯款使用及代為提領款
    項之理；且我國金融機構眾多，各金融機構除廣設分行外，
    復在便利商店、商場、公立機關、機構、行號等處設立自動
    櫃員機，金融機構帳戶提款卡持卡人使用自動櫃員機提領款
    項極為便利，且一般人均可自由至金融機關申請開立帳戶、
    提領款項使用，如非欲遂行犯罪，並無支付報酬而指示員工
    提供自己帳戶供公司匯入營業資金及代領款項之必要是依一
    般人之社會生活經驗，如帳戶內款項來源正當，僱用之公司
    行號負責人大可自行提領，若不自行提領金融機構帳戶內款
    項，反而支付代價或提供利益委由他人臨櫃或至便利商店、
    金融機構所附設自動櫃員機處提領現金，就該金融機構帳戶
    內款項可能係詐欺或其他財產犯罪所得之不法來源，當有合
    理之預期。是行為人若對於他人可能以行為人自己所持有帳
    戶供匯款及提領款項之行為，遂行詐欺犯罪之取財行為，已
    預見其發生而其發生並不違反其本意，自仍應負相關之罪責
    。況詐欺犯罪者利用車手從自己本人或他人金融機構帳戶提
    領款項，業經報章媒體多所披露，並屢經政府及新聞為反詐
    騙之宣導，是一般具有通常智識之人，應均可知悉支付薪資
    或對價委由他人臨櫃或至自動櫃員機處提領帳戶款項者，目
    的多係藉此取得不法犯罪所得，且隱匿背後主嫌身分，以逃
    避追查。本件被告與「老二」約定，由被告提供系爭一銀帳
    戶予「老二」並協助轉帳，且以轉帳金額之1%為其報酬，而
    容任他人使用系爭一銀帳戶等情，業據被告供承在卷，已如
    前述。是依被告上開所述，可知被告上開工作內容僅係提供
    自己帳戶、將款項帳匯其他人之帳戶，即可因此獲得轉帳金
    額之1 ％報酬，此與其所付出勞力顯不相當之高額報酬，與
    一般工作薪資相較，顯然不成比例，且被告所轉帳之金額、
    對象之人，均係依綽號「老二」之人指示為之，衡情「老二
    」之人本可直接匯入其本人所屬之帳戶內，實無平白無故再
    另以高額費用委請被告提供金融機關帳戶及代為轉帳款項，
    徒增遭受侵吞款項之風險之理，足見「老二」之人無非係刻
    意以此手法規避檢警查緝其等真實身分，以遂行非法行為，
    此參以被告自陳為高職畢業，從事廚師工作（本院卷第43頁
    ），堪認被告有相當智識程度及社會經驗，為心智成熟健全
    之成年人，對上情當知之甚詳。準此，則被告就上開工作內
    容顯係違反交易常理，極可能涉及不法活動，被告依綽號「
    老二」之人員指示提供帳戶以供他人匯款之用，及受綽號「
    老二」之人之指示轉帳款項時，對於自己所應徵工作係為詐
    欺車手，所提領款項可能係詐欺所得等情，應有所預見，卻
    仍多次依指示轉帳款項，協助詐騙集團領得贓款，完成詐欺
    取財計畫，主觀上確有容任其行為將導致詐欺取財犯罪發生
    之本意，，益徵被告於行為時，主觀上有與綽號「老二」之
    人共同詐欺取財之不確定故意。
　㈡按洗錢防制法業於民國105 年12月28日修正公布，並於106 
    年6 月28日生效施行。依修正後即現行洗錢防制法第2 條第
    2款、第3 條第2 款規定，掩飾或隱匿刑法第339 條犯罪所
    得之本質、來源、去向、所在、所有權、處分權或其他權益
    者，即構成洗錢行為。是依修正後洗錢防制法，掩飾刑法第
    339 條詐欺取財犯罪所得去向、所在之行為，亦可構成洗錢
    罪。參諸洗錢防制法第2 條修正之立法理由第1 點「洗錢行
    為之處罰，其規範方式應包含洗錢行為之處置、分層化及整
    合等各階段。現行條文區分自己洗錢與他人洗錢罪之規範模
    式，僅係洗錢態樣之種類，未能完整包含處置、分層化及整
    合等各階段行為。為澈底打擊洗錢犯罪，爰參酌FATF40項建
    議之第3 項建議，參採聯合國禁止非法販運麻醉藥品和精神
    藥物公約（the United Nations Convention against Illi
    cit Traffic in Narcotic Drugs and Psychotropic Subst
    ances ，以下稱維也納公約）及聯合國打擊跨國有組織犯罪
    公約（the United Nations Convention against Transnat
    ional Organized Crime ）之洗錢行為定義，修正本條」、
    第3 點「維也納公約第3 條第1 項第b 款第ii目規定洗錢行
    為態樣，包含隱匿或掩飾該財產的真實性質、來源、所在地
    、處置、轉移、相關的權利或所有權之洗錢類型，例如：⑴
    犯罪行為人出具假造的買賣契約書掩飾某不法金流；⑵貿易
    洗錢態樣中以虛假貿易外觀掩飾不法金流移動；⑶知悉他人
    有將不法所得轉購置不動產之需求，而擔任不動產之登記名
    義人或成立人頭公司擔任不動產之登記名義人以掩飾不法所
    得之來源；⑷提供帳戶以掩飾不法所得之去向，例如：販售
    帳戶予他人使用；廠商提供跨境交易使用之帳戶作為兩岸詐
    欺集團處理不法贓款使用。現行條文並未完整規範上開公約
    所列全部隱匿或掩飾態樣，而為APG2007 年相互評鑑時具體
    指摘洗錢之法規範不足，爰參酌澳門預防及遏止清洗黑錢犯
    罪法第3 條第3 項等規定，修正第1 款後移列修正條文第2 
    款。」可知本次修正洗錢行為之定義，係因修正前條文對洗
    錢行為之定義範圍過窄，對於洗錢行為之防制與處罰難以有
    效達成，為擴大洗錢行為之定義，以含括洗錢之各階段行為
    。洗錢之前置犯罪完成，取得財產後所為隱匿或掩飾該財產
    的真實性質、來源、所在地、處置、轉移、相關的權利或所
    有權之行為，固為典型洗錢行為無疑，然於犯罪人為前置犯
    罪時，即提供帳戶供犯罪人作為取得犯罪所得之人頭帳戶，
    或於其後交付犯罪所得款項製造金流斷點，致無法查得犯罪
    所得流向等，均會產生掩飾或隱匿該犯罪不法所得真正去向
    之洗錢效果。亦即，從犯罪者之角度觀察，犯罪行為人為避
    免犯行遭查獲，會盡全力滅證，但對於犯罪之成果即犯罪所
    得，反而會盡全力維護，顯見洗錢犯罪本質上本無從確知犯
    罪行為之存在，僅為合理限制洗錢犯罪之處罰，乃以不法金
    流與特定犯罪有連結為必要。是以，依犯罪行為人取得該不
    法金流之方式，已明顯與洗錢防制規定相悖，有意規避洗錢
    防制規定，為落實洗錢防制，避免不法金流流動，自不以提
    供帳戶為限，亦包括取得款項後，將款項交予犯罪組織之其
    他成員，致無法或難以追查犯罪所得去向之洗錢結果。本次
    修法既於立法理由中明示掩飾不法所得去向之行為亦構成洗
    錢，則以匯款或交付現金等方式，致產生掩飾或隱匿不法犯
    罪所得真正去向之行為，亦屬洗錢防制法第14條第1 項所規
    範之洗錢類型，最高法院108 年度台上字第1744號判決意旨
    同此見解。查本案被告自前揭帳戶轉帳詐騙款項予其他帳號
    再由詐欺集團成員予以提領，以確保詐欺犯罪所得，並掩飾
    參與詐欺者之真實身分，規避被害民眾及檢警機關之追緝調
    查，業經認定如前，其等所為致檢警難以追查前揭犯罪所得
    ，而掩飾、隱匿該犯罪所得之去向，依上開說明，自非僅係
    取得犯罪所得，而係兼有洗錢防制法第2 條第2 款之洗錢行
    為，自應論以同法第14條第1 項之一般洗錢罪，當甚明確。
    本件詐騙集團成員詐騙被害人後，使被害人將被詐騙款項匯
    入被告提供其所申設持有之系爭一銀帳戶內，然該等帳戶實
    質上仍為綽號「老二」之人或詐騙集團成員所掌控之帳戶，
    再由被告依綽號「老二」之人指示轉匯詐騙款項至其他帳戶
    ，其作用在於將詐欺被害人所取得贓款，透過被告輾轉匯款
    至詐欺集團成員可以控制之其他帳戶後，再提領為現金後，
    客觀上得以切斷詐騙所得金流之去向，阻撓國家對詐欺犯罪
    所得之追查。被告對於所提領款項可能係詐欺所得一情，既
    已有所預見，對於此等提款行為得以切斷詐欺金流之去向乙
    節，自亦可以預見，卻仍依指示提領轉匯款項，達到掩飾、
    隱匿該財產與犯罪之關聯性及逃避國家追訴、處罰之目的，
    足見被告有容認自己與綽號「老二」之人共同為洗錢犯行之
    不確定故意。
　㈢綜上所述，本件事證明確，被告前開詐欺取財罪、洗錢之犯
    行堪以認定，應予依法論科。
三、
  ㈠核被告上開附表編號1、2所示所為，均係各犯刑法第339 條
    第1 項之詐欺取財罪及洗錢防制法第14條第1 項之洗錢罪。
    被告與綽號「老二」之人就上揭犯行有犯意聯絡及行為分擔
    ，為共同正犯。被告上開附表編號1、2所示所為，各係以一
    行為犯洗錢防制法第14條第1 項之洗錢罪及刑法第339 條第
    1 項之詐欺取財罪，為想像競合犯，應依刑法第55條規定，
    從一重論以洗錢防制法第14條第1 項之洗錢罪。又洗錢防制
    法第16條第2 項規定：「犯前2 條之罪（即洗錢防制法第14
    條之一般洗錢罪、同法第15條之特殊洗錢罪），在偵查或審
    判中自白者，減輕其刑」。因被告於本院審理期間，坦承負
    責將匯入系爭一銀帳戶之告訴人受騙款項轉匯予綽號「老二
    」所指示之帳戶，進而掩飾、隱匿犯罪所得去向與所在之洗
    錢行為，堪認被告於審判中，對洗錢之犯行已自白，爰就其
    洗錢犯行，依洗錢防制法第16條第2項規定，減輕其刑。另
    依檢察官起訴之犯罪事實情節及被告之供述，被告固提供系
    爭一銀帳戶予綽號使用，並依綽號「老二」之指示將告訴人
    受詐而匯入之款項予以轉匯，然並無證據證明被告有與綽號
    「老二」以外之人就本案犯行為何聯繫，或綽號「老二」曾
    向被告具體說明詐欺集團參與犯罪人數，難認被告對使用系
    爭一銀帳戶之詐欺集團成員犯罪之人數是否達3 人以上有所
    預見，則依罪疑惟輕原則，被告前開所為，尚不構成刑法第
    339 條之4 第1 項第2 款三人以上共犯詐欺罪，附此敘明。
　㈡又詐欺罪係侵害個人財產法益之犯罪，其罪數計算，以被害
    人數、被害次數多寡，被告如附表編號1、2所示犯行之罪，
    被害人均不相同，所侵害法益有異，犯意各別，行為互殊，
    應予分論併罰。被告於如附表編號1、2所示之各編號內之多
    次轉匯告訴人等人所匯入之詐欺不法款項，亦係被告分別基
    於單一之犯意，以數個轉匯之舉動接續進行，先後侵害同一
    被害人之財產法益，在時間、空間上有密切關係，依一般社
    會健全觀念，各行為之獨立性極為薄弱，難以強行分開，在
    刑法評價上，以視為一個舉動之接續施行，合為包括之一行
    為予以評價，較為合理，應分別論以接續犯之一罪。
　㈢被告前因過失傷害案件，經本院以104 年度交簡上字第5號判
    決判處有期徒刑2 月確定，被告於105 年8 月11日易服社會
    勞動改易科罰金執行完畢，有臺灣高等法院被告前案紀錄表
    附卷可稽（見本院卷第9 至11頁），其於前案受有期徒刑之
    執行完畢後，5 年以內故意再犯本案有期徒刑以上之罪，已
    符合刑法第47條第1 項累犯之要件。惟按不分情節，基於累
    犯者有其特別惡性及對刑罰反應力薄弱等立法理由，一律加
    重最低本刑，於不符合刑法第59條所定要件之情形下，致生
    行為人所受之刑罰超過其所應負擔罪責之個案，其人身自由
    因此遭受過苛之侵害部分，對人民受憲法第8 條保障之人身
    自由所為限制，不符憲法罪刑相當原則，牴觸憲法第23條比
    例原則。於此範圍內，有關機關應自本解釋公布之日起2 年
    內，依本解釋意旨修正之。於修正前，為避免發生上述罪刑
    不相當之情形，法院就該個案應依本解釋意旨，裁量是否加
    重最低本刑（司法院釋字第775 號解釋參照）。本院審酌被
    告前開有期徒刑執行完畢案件與本案之犯罪型態不同，所侵
    害之法益亦有別，兩者間顯無延續性或關聯性，被告尚不具
    特別惡性及對刑罰反應力薄弱之情形，參酌前揭解釋意旨，
    本院裁量後認被告本件犯行以不依刑法第47條第1 項累犯規
    定加重其刑。　
　㈣洗錢防制法第16條第2 項規定：「犯前2 條之罪（即洗錢防
    制法第14條之一般洗錢罪、同條例第15條之特殊洗錢罪），
    在偵查或審判中自白者，減輕其刑」。因被告於本院審理期
    間，坦承負責將匯入系爭一銀帳戶之告訴人受騙款項轉匯予
    「老二」所指示之帳戶，進而掩飾、隱匿犯罪所得去向與所
    在之洗錢行為，堪認被告於審判中，對洗錢之犯行已自白，
    爰就其洗錢犯行，依洗錢防制法第16條第2項規定，減輕其
    刑。
　㈤爰以行為人之責任為基礎，審酌被告有相當之工作經歷，不
    思正道取財，預見從事勞力與報酬顯不相當之轉匯款項工作
    ，恐係參與詐欺集團之犯罪行為，仍為一己私利，從事詐欺
    集團「車手」工作，助長詐欺犯罪，危害社會治安，欠缺尊
    重他人財產法益之守法觀念，非僅造成被害人財產損失，金
    額非微，更製造金流斷點，掩飾、隱匿詐欺集團之不法所得
    去向，嚴重妨害金融市場及民生經濟，應嚴予非難，兼衡被
    告前案素行，於本院審理時自承之被告自承高職畢業、離婚
    、扶育有二名子女，從事幫廚工作、月薪新臺幣（下同）3
    萬000 元（本院卷第43頁）等經濟能力、生活狀況，及被告
    犯罪之動機、目的、手段、所獲利益，復念被告於本案犯罪
    結構中，係受綽號「老二」之人指示轉匯、傳遞金錢之角色
    ，並非核心地位之涉案情節、參與程度，暨被告犯後坦認犯
    罪，復與附表所示被害人姚志凱、謝侑勳達成和解，賠償損
    害，於犯後態度等一切情狀，分別量處如主文所示之刑，並
    就併科罰金部分諭知易服勞役之折算標準，以資懲儆。按數
    罪併罰定應執行刑，係出於刑罰經濟與責罰相當之考量，並
    非予以犯罪行為人或受刑人不當之利益，為一種特別的量刑
    過程，相較於刑法第57條所定科刑時應審酌之事項係對一般
    犯罪行為之裁量，定應執行刑之宣告，乃對犯罪行為人本身
    及所犯各罪之總檢視，除應考量行為人所犯數罪反應出之人
    格特性，並應權衡審酌行為人之責任與整體刑法目的及相關
    刑事政策，在量刑權之法律拘束性原則下，依刑法第51條第
    5 款之規定，採限制加重原則，以宣告各刑中之最長期為下
    限，各刑合併之刑期為上限，但最長不得逾30年，資為量刑
    自由裁量權之外部界限，並應受法秩序理念規範之比例原則
    、平等原則、責罰相當原則、重複評價禁止原則等自由裁量
    權之內部抽象價值要求界限之支配，以使輕重得宜，罰當其
    責，俾符合法律授與裁量權之目的，以區別數罪併罰與單純
    數罪之不同，兼顧刑罰衡平原則。查本案分別量處被告如主
    文所示之宣告刑，本院依刑法第51條第5 款、第7款所定之
    外部性界限，適用量刑之限制加重原則，並為貫徹量刑公平
    正義之理念，考量被告所犯轉匯詐騙款項之犯行，係於108 
    年9 月下旬至同年10月初為之，犯罪時間接近，雖侵害不同
    被害人財產法益，然係出於相同之犯罪動機，侵害同一種類
    法益，足見數罪對法益侵害之加重效應不大，如以實質累加
    之方式定應執行刑，則處罰之刑度顯將超過其行為之不法內
    涵，而違反罪責原則，考量因生命有限，刑罰對被告造成之
    痛苦程度，係隨刑度增加而生加乘效果，而非以等比方式增
    加，是以隨罪數增加遞減其刑罰之方式，當足以評價被告行
    為之不法性。爰參酌上情，並就被告犯罪行為之不法與罪責
    程度、對被告施以矯正之必要性，且為適度反應加重詐欺取
    財罪之嚴重性及貫徹刑法公平正義之理念等情綜合判斷，定
    被告之應執行刑如主文所示，並就併科罰金部分諭知易服勞
    役之折算標準，以資懲儆。以示懲儆。
四、沒收部分：按犯罪所得，屬於犯罪行為人者，沒收之。但有
    特別規定者，依其規定；又前2 項之沒收，於全部或一部不
    能沒收或不宜執行沒收時，追徵其價額；又第1 項及第2 項
    之犯罪所得，包括違法行為所得、其變得之物或財產上利益
    及其孳息，刑法第38條之1 第1 項、第3 項、第4 項分別定
    有明文。又刑法已將沒收列為專章，具有獨立之法律效果，
    為使其他法律有關沒收原則上仍適用刑法沒收規定，故刑法
    第11條規定「本法總則於其他法律有刑罰、保安處分或『沒
    收』之規定者，亦適用之。但其他法律有特別規定者，不在
    此限。」，亦即有關刑法與其他法律間之適用關係，依刑法
    施行法第10條之3 第2 項「施行日前制定之其他法律關於沒
    收、追徵、追繳、抵償之規定，不再適用。」規定，就沒收
    適用之法律競合，明白揭示「後法優於前法」之原則，優先
    適用刑法，至於沒收施行後其他法律另有特別規定者，仍維
    持「特別法優於普通法」之原則。又洗錢防制法第18條第1 
    項規定「犯第十四條之罪，其所移轉、變更、掩飾、隱匿、
    收受、取得、持有、使用之財物或財產上利益，沒收之」，
    則本案之犯罪所得沒收自應優先適用洗錢防制法第18條第1 
    項之規定。查本件被告雖提供系爭一銀帳戶予詐騙集團成員
    使用掩飾、隱匿詐欺取財之款項，然該詐欺取財之款項已經
    被告全數轉匯至綽號「老二」指定之帳戶，自不屬於被告，
    即無須負沒收及追徵價額之責，且遍查全卷亦未見其取得相
    關犯罪所得之事證，又被告於本院審理時供稱：我完全沒有
    拿到報酬等語（見本院卷第43頁），自難認定其已獲取屬其
    所有之犯罪所得，是本件既無現實存在且屬於被告之犯罪所
    得，即無對之依洗錢防制法第18條第1 項規定宣告沒收之問
    題，附此敘明。
據上論斷，應依刑事訴訟法第273 條之1 第1 項、第299 條第1
項，洗錢防制法第14條第1 項、第2 條第2 款、第16條第2 項，
刑法第11條、第28條、第339 條第1 項、第47條第1項、第55條
、第51條第5款、第7款、第42條第3 項前段，刑法施行法第1 條
之1 第1 項，判決如主文。
本案經檢察官莊富棋提起公訴，檢察官張尹敏到庭執行職務。　
中　　華　　民　　國　　110 　年　　11　　月　　10　　日
                  刑事第七庭法  官  蔡明宏
以上正本證明與原本無異。　　　　　　　　　　       
如不服本判決應於收受送達後20日內向本院提出上訴書狀，並應
敘述具體理由。其未敘述上訴理由者，應於上訴期間屆滿後20 
日內向本院補提理由書 (均須按他造當事人之人數附繕本 )「切
勿逕送上級法院」。　　
因疫情而遲誤不變期間，得向法院聲請回復原狀。　　　　　　                            書記官  江定宜
中　　華　　民　　國　　110 　年　　11　　月　　10　　日
附表
編號 告訴人或被害人 詐騙方式 轉帳時間 轉帳金額 匯入金融帳號 證據出處 1 姚志凱 108年9月30日，自稱「www.vowmarkets.com外匯平台客服」之人向姚志凱訛稱依指示匯款始可投資獲利云云，致姚志凱陷於錯誤。 ⑴108年9月27日10時54分17秒。 ⑵108年9月27日10時59分12秒。 ⑶108年10月1日14時18分8秒。 ⑷108年10月1日14時19分35秒。 ⑴31,000元。 ⑵31,000元。 ⑶50,000元。 ⑷43,000元。 4筆共155000元 第一銀行淡水分行帳戶（000-00000000000） 1、108年12月13日告訴人姚志凱警詢筆錄（109偵2604卷第19至21頁） 2、109年3月12日證人姚志凱偵訊筆錄（108偵17756卷第80至82頁） 3、告訴人姚志凱反詐騙諮詢專線紀錄表、受理詐騙帳戶通報警示簡便格式表、金融聯防機制通報單、受理各類案件紀錄表、刑事案件報案三聯單（109偵2604卷第23、27至33、53至55頁） 4、彰化銀行多幣別帳號存款交易查詢表及交易明細（109偵2604卷第35至39頁） 5、第一銀行回覆存款查詢之客戶基本資料及交易明細（108偵17756卷第29、31頁）  2 謝侑勳 108年10月3日21時32分23秒之前某時，自稱「Nanc.王琳」之人向謝侑勳訛稱配合「誠信人生」操作DKG平台可獲利云云，致謝侑勳陷於錯誤。 ⑴108年10月3日21時32分23秒。 ⑵108年10月3日21時34分35秒。 ⑶108年10月4日12時51分39秒。 ⑴35,000元。 ⑵35,000元。 ⑶30,000元。 3筆共100,000元  1、108年10月8日告訴人謝侑勳警詢筆錄（108偵17756卷第7至9頁） 2、109年3月12日證人謝侑勳偵訊筆錄（108偵17756卷第80至82頁） 3、告訴人謝侑勳反詐騙諮詢專線紀錄表、受理詐騙帳戶通報警示簡便格式表、金融聯防機制通報單、受理各類案件紀錄表（108偵17756卷第11至15、47頁） 4、告訴人謝侑勳手機翻拍照片16張（108偵17756卷第17至21頁） 5、第一銀行回覆存款查詢之客戶基本資料及交易明細（108偵17756卷第32頁）